【裁判字號】    95,交聲,644
【裁判日期】    950725
【裁判案由】    違反道路交通管理處罰條例聲明異議
【裁判全文】
臺灣臺北地方法院交通事件裁定         95年度交聲字第644號
原處分機關  臺北市交通事件裁決所
異  議  人
即受處分人  甲○○
上列異議人即受處分人因違反道路交通管理處罰條例案件，對於
臺北市交通事件裁決所於95年6 月30日所為之處分（原處分案號
：北市裁二字第裁22-AR0000000號）聲明異議，本院裁定如下：
    主    文
異議駁回。
    理    由
一、按「禁行機車」標字，係用以告示本車道禁止機器腳踏車通
    行，道路交通標誌標線號誌設置規則第178 條定有明文。再
    按道路交通安全規則所稱之「汽車」，係指在道路上不依軌
    道或電力架線而以原動機行駛之車輛（包含機器腳踏車）；
    機器腳踏車行駛之車道及轉彎，應依標誌或標線之規定行駛
    ，道路交通安全規則第2條第1項第1款、第99條第1項亦有明
    定。又道路交通管理處罰條例所稱之「車輛」，係指在道路
    上以原動機行駛之汽車（包括機器腳踏車）或以人力、獸力
    行駛之車輛；汽車駕駛人，爭道行駛而有機器腳踏車不在規
    定車道行駛之情形者，處新臺幣（下同）600元以上1,800元
    以下之罰鍰；汽車駕駛人，有違反道路交通管理處罰條例第
    45條情形者，除依原條款處罰鍰外，並記違規點數1 點，道
    路交通管理處罰條例第3條第8款、第45條第13款、第63條第
    1項第1款亦分別定有明文。
二、本件原處分機關即臺北市交通事件裁決所以異議人即受處分
    人甲○○於民國95年5月8日上午10時51分許，騎乘其所有車
    牌號碼BQV—790號重型機車，行經臺北市○○路○ 段時，因
    未依規定而行駛禁行機車車道，適為在該處執勤之臺北市政
    府警察局大同分局員警以科學儀器相機取得證據資料之相片
    後逕行舉發，嗣異議人於應到案日期前向原處分機關提出申
    訴，經原處分機關請舉發單位調查結果，仍認異議人確有前
    述違規行為，原處分機關乃依前揭道路交通管理處罰條例第
    45條第13款（裁決書贅載第1項）、第63條第1項第1 款（裁
    決書漏載第1款）之規定，裁處異議人罰鍰600元，並記違規
    點數1點，合先敘明。
三、異議人聲明異議意旨略以：異議人遭舉發之路段於臺北市○
    ○○路、承德路口處並無禁行機車標誌，到了前一段轉彎處
    才劃設禁行機車標誌，讓人措手不及，且該處車流量龐大，
    若驟然剎車恐有遭後車追撞之可能；又該車道之右側亦有兩
    個大水溝蓋，如貿然向右轉，在路面不平的狀況下亦生危險
    ，而左側又是快車道，亦不可行，為此聲明異議，請求撤銷
    原處分等語。
四、經查，異議人於95年5月8日上午10時51分許，騎乘其所有車
    牌號碼BQV—790號重型機車，行經臺北市○○路○ 段，未依
    規定而行駛禁行機車車道之事實，有臺北市政府警察局大同
    分局95年6月21日北市警同分交字第09532239800號函、採證
    照片1 幀在卷可參，復為異議人所不爭執，異議人之違規行
    為，堪以認定。而由卷附採證照片顯示，舉發路段並無異議
    人所指：「該車道之右側亦有兩個大水溝蓋，如貿然向右轉
    ，在路面不平的狀況下亦生危險，而左側又是快車道，亦不
    可行」之情況，異議人所辯即非可採。又道路交通主管機關
    於前開地點劃設禁行機車標字，係本於其行政裁量之職權範
    圍內，考量當地交通狀況、維持交通秩序、保障道路使用人
    往來便利與安全之目的所為之行政措施，任何用路人在道路
    交通標誌、標線、號誌尚未變更前均應依法遵循。況民眾對
    於行政機關具體行政措施如有意見，自應循正當管道向行政
    機關反應，尤不得由民眾自行主觀認定是項措施是否合理、
    是否有延續必要、是否遵循，否則道路交通秩序將無以維繫
    ，此為當然之理。是異議人以上開情詞置辯，尚無足採。
五、綜上所述，異議人確有在前揭時、地，騎乘其所有重型機車
    於禁行機車車道之違規行為，原處分機關依前揭道路交通管
    理處罰條例第45條第13款（裁決書贅載第1項）、第63條第1
    項第1款（裁決書漏載第1 款）之規定，裁處異議人600元罰
    鍰，並記違規點數1 點，尚無違誤。異議人猶執前詞指摘原
    處分不當，為無理由，自應將其異議駁回。
六、據上論斷，應依道路交通案件處理辦法第19條，裁定如主文
    。
中    華    民    國    95    年    7     月    25    日
                              交通法庭法  官  林孟皇
本正本證明與原本無異。
如不服本裁定，應於送達後5日內向本院提出抗告狀。
                                      書記官  宋德華
中    華    民    國    95    年    7     月    25    日


司法院資訊處製作；財團法人民間司法改革基金會備份。
